最高法院民事判決　　　　　　九十四年度台上字第一八一八號
　　上　訴　人　乙○○
　　　　　　　　　　　　16號.
 　 訴訟代理人　曾柏暠律師
　　被 上訴 人　甲○○
上列當事人間請求損害賠償事件，上訴人對於中華民國九十三年
三月二十三日台灣高等法院台南分院判決（九十二年度訴字第二
○號），提起上訴，本院判決如下：
    主  文
原判決關於命上訴人給付被上訴人減少勞動能力之損失超過新台
幣八十一萬五千二百六十三元本息及該訴訟費用部分廢棄。
上列廢棄部分，被上訴人在原審之訴駁回。
其他上訴駁回。
廢棄改判部分之原審及第三審訴訟費用，由被上訴人負擔；駁回
上訴部分之第三審訴訟費用，由上訴人負擔。
    理  由
本件被上訴人主張：上訴人於民國九十年八月二十二日上午十一
時十五分許，駕駛自用小貨車，沿高雄縣路竹鄉○○路，由北往
南行駛，途經該路一二九三巷口，疏未讓對向慢車道直行由伊駕
駛之機車先行，即貿然左轉，致伊閃避不及，撞上小貨車右側車
門，人車倒地，受有左髖關節髖臼骨折合併股骨頭撕裂性骨折，
及左側深層腓骨神經損傷，造成左腳行動功能永久性障礙等情。
爰依侵權行為之法律關係，求為命上訴人給付新台幣（下同）一
百五十一萬三千三百十七元，並加付法定遲延利息之判決（超過
上開部分之請求，經原審判決被上訴人敗訴，未據其聲明不服，
已告確定）。
上訴人則以：被上訴人如果受傷嚴重，不可能走路正常等語，資
為抗辯。
原審以：被上訴人主張之事實，有道路交通事故調查報告表、現
場照片、診斷證明書、病患診療摘錄表在卷可證，堪信為真實。
上訴人亦因過失傷害行為，被判處罪刑在案，有刑事判決書為證
。按因故意或過失，不法侵害他人之權利者，負損害賠償責任；
不法侵害他人之身體或健康者，對於被害人因此喪失或減少勞動
能力，應負損害賠償責任；被害人雖非財產上之損害，亦得請求
賠償相當之金額，民法第一百八十四條第一項前段、第一百九十
三條第一項、第一百九十五條第一項規定甚明。被上訴人既因上
訴人之過失行為受有傷害，其請求上訴人賠償醫藥費、減少勞動
能力之損害及精神慰撫金等，即屬有據。茲分述如下：(一)醫藥費
部分：被上訴人主張支出醫藥費共一萬六千五百二十元，並提出
收據十四紙、發票一紙為證，復為上訴人所不爭，核屬有據。(二)
減少勞動能力之損失部分：被上訴人因車禍，受有左髖臼骨折合
併左側腓骨神經受損麻痺，並造成左足下垂等傷害，屬不可恢復
之肢體功能障礙，依勞工保險殘廢給付標準表第一四三項規定為
十一級殘廢，再依各殘廢等級喪失或減少勞動能力比率表所示，
減少勞動能力程度為三八‧四五％。被上訴人主張其自二十歲起
至六十歲退休止，共四十年必須工作維生，依勞工基本工資一萬
五千八百四十元計算，被上訴人因減少勞動能力所損失之金額為
二百六十一萬零一百十三元（計算式：15,840×12×霍夫曼係數
22.309760×（100%-38.45%）=2,610,113），核屬有據，應予准
許。(三)精神慰撫金部分：查被上訴人係職業軍人，無財產；上訴
人係操作員，有投資一筆、土地二筆、汽車三輛等情，有財政部
財稅資料中心明細表在卷可稽，並審酌被上訴人所受之痛苦程度
，認其請求之精神慰撫金以四十萬元為相當，逾此部分之請求，
即非正當。合計被上訴人得請求之金額為三百零二萬六千六百三
十三元。次按損害之發生或擴大，被害人與有過失者，法院得減
輕賠償金額，或免除之，民法第二百十七條定有明文。查本件車
禍之發生，上訴人雖有過失，惟被上訴人無照駕駛、疏未注意行
經無號誌交岔路口時，應減速慢行，作隨時停車之準備，疏未注
意車前狀況，與有過失，亦應負百分之五十之過失責任，故應減
輕上訴人百分之五十之賠償責任。從而，被上訴人所得請求之金
額為一百五十一萬三千三百十七元及其法定遲延利息，逾此部分
之請求，不應准許。
一、關於廢棄改判部分：
原審以被上訴人因車禍，受有勞工保險殘廢給付標準表規定之第
十一級殘廢，減少勞動能力程度為三八‧四五％，被上訴人尚須
工作四十年，依基本工資一萬五千八百四十元計算，被上訴人減
少勞動能力所受損失之金額自應按上開比例計算（計算式：15,8
40×12×霍夫曼係數 22.309760×38.45%=1,630,526，元以下四
捨五入，下同），並因被上訴人與有過失，減輕上訴人百分之五
十之賠償責任，即上訴人應給付被上訴人八十一萬五千二百六十
三元始為正當。惟原審竟以被上訴人仍有之勞動能力（100%-38.
45%=61.55%）計算被上訴人之損失〔計算式：15,840×12×霍夫
曼係數22.309760×（100%-38.45%）=2,610,113〕，再減輕上訴
人百分之五十之賠償責任即一百三十萬五千零五十七元，顯然有
誤。上訴論旨，執此指摘原判決此部分為不當，求予廢棄，非無
理由。應由本院本於原審所確定之事實，自為判決，將原判決關
於命上訴人給付被上訴人減少勞動能力之損失超過八十一萬五千
二百六十三元本息部分廢棄，改判駁回該部分被上訴人在原審之
訴，以資適法。
二、關於駁回上訴部分：
原審命上訴人給付被上訴人醫藥費八千二百六十元、精神慰撫金
二十萬元，並均加付法定遲延利息部分，核無違背法令。上訴論
旨，係就原審取捨證據、認定事實之職權行使及其他與判決基礎
無涉之理由，指摘原判決此部分不當，求予廢棄，不能認為有理
由。
據上論結，本件上訴為一部有理由，一部無理由。依民事訴訟法
第四百七十七條第一項、第四百七十八條第一項第一款、第四百
八十一條、第四百四十九條第一項、第七十八條，判決如主文。
中　　華　　民　　國　九十四　年　　十　　月　　六　　日
                      最高法院民事第二庭
                          審判長法官  蕭　亨　國
                                法官  楊　鼎　章
                                法官  謝　正　勝
                                法官  鄭　玉　山
                                法官  袁　靜　文
      本件正本證明與原本無異
                                      書  記  官
中　　華　　民　　國　九十四　年　　十　　月　 十九 　日
                                                      Ｅ
